【裁判字號】    99,交簡上,22
【裁判日期】    990430
【裁判案由】    過失傷害
【裁判全文】
臺灣嘉義地方法院刑事判決            99年度交簡上字第22號
上  訴  人  臺灣嘉義地方法院檢察署檢察官
被      告  乙○○
上列上訴人因被告過失傷害案件，不服本院嘉義簡易庭於民國99
年2月26日所為99年度嘉交簡字第87號第一審簡易判決（聲請簡
易判決處刑案號：99年度調偵字第17號），提起上訴，本院管轄
之第二審合議庭判決如下：
    主  文
上訴駁回。
    犯 罪 事 實
一、乙○○於民國98年9月18日12時35分許，駕駛車牌號碼8598-
    NL號自用小客車，沿嘉義市○○○路內側車道由東往西方向
    行駛，途經該路與新民路之交岔路口時，本應注意駕車行經
    行人穿越道應讓行人優先通行；又汽車行駛時，駕駛人應注
    意車前狀況，並隨時採取必要之安全措施，以避免危險之發
    生，而依當時天候晴、日間自然光線，車況正常，柏油路面
    無障礙或其他缺陷，且依其智識、能力並無不能注意之情事
    ，竟疏未注意及此，駕車行經行人穿越道未讓行人優先通行
    ，即貿然左轉彎駛入該交岔路口由北往南方向行駛，適有甲
    ○○騎乘衛生署公告之行人輔助器材電動代步車（必翔公司
    製造，型號：TE-888N，衛生署許可字號：第001367號）沿
    同市○○○路南側行人穿越道由西往東方向行駛，致乙○○
    駕駛之自小客車前方車頭撞及甲○○騎乘之上述四輪電動代
    步車之左側車身，造成甲○○人車倒地，致甲○○四肢多處
    挫傷併擦傷、左頸及左肩鈍挫傷等傷害。嗣經警據報前往肇
    事現場處理時，乙○○當場承認為肇事人而自首，並表示願
    接受裁判。
二、案經甲○○訴由臺灣嘉義地方法院檢察署檢察官聲請簡易判
    決處刑。
    理  由
壹、程序事項
一、按被告以外之人於審判外之陳述，雖不符前4條（即刑事訴
    訟法第159條之1至之4）之規定，而經當事人於審判程序同
    意作為證據，法院審酌該言詞陳述或書面陳述作成時之情況
    ，認為適當者，亦得為證據。當事人、代理人或辯護人於法
    院調查證據時，知有第159條第1項不得為證據之情形，而未
    於言詞辯論終結前聲明異議者，視為有前項之同意，此觀刑
    事訴訟法第159條之5規定甚明。本件公訴檢察官、被告於本
    院審理時對於本判決下列所引用之具傳聞性質之證據資料證
    據能力，均表示無意見，且迄於言詞辯論終結前亦未聲明異
    議。本院審酌前揭證人之陳述及證據資料作成時之情況，核
    無違法取證或其他瑕疵，認為以之作為證據為適當，自得作
    為證據，合先敘明。
貳、實體事項
一、上揭事實業據被告乙○○於偵查、原審調查及本院審理時坦
    承不諱，核與告訴人甲○○於偵查中指訴之情節相符，並有
    嘉義市○○○道路交通事故現場圖、道路交通事故調查報告
    表（一）（二）、車損及現場照片10張在卷可稽，而告訴人
    甲○○受有如犯罪事實欄所載之傷勢，亦有卷附財團法人嘉
    義基督教醫院診斷證明書1紙可按。又查告訴人所騎乘之四
    輪電動代步車，係屬衛生署公告之行人輔助器材，有行政院
    衛生署網站查詢資料在卷可按（見原審卷第21頁），告訴人
    雖騎四輪電動車，乃屬行人。按汽車行駛，駕駛人應注意車
    前狀況，並隨時採取必要之安全措施；汽車行經行人穿越道
    ，遇有行人穿越時，無論有無交通指揮人員指揮或號誌指示
    ，均應暫停讓行人先行通過。道路交通安全規則第94條第3
    項及第103條第2項分別定有明文，又汽車駕駛人，駕駛汽車
    行經行人穿越道有行人穿越時，不暫停讓行人先行通過者，
    道路交通管理處罰條例第44條第2項亦有處罰規定，被告駕
    車自應注意遵守上開規定，且依當時日間自然光線、車況正
    常，柏油路面無缺陷、無障礙物等情形，有前揭道路交通事
    故調查報告表可憑，並無不能注意之情事，被告竟疏未注意
    貿然左轉駛過前開交岔路口，以致肇事，致告訴人甲○○受
    有傷害，被告顯有過失甚明。本件經送臺灣省嘉雲區車輛行
    車事故鑑定委員會鑑定結果亦同此認定，並認被告駕駛自小
    客車行經行人穿越道之行車管制號誌交岔路口，未暫停讓行
    人先行通過，為肇事原因，告訴人（乘坐行人輔助器材）無
    肇事因素。而告訴人之傷害與被告之過失間，具有因果關係
    ，亦堪認定。綜上所述，被告前開自白與事實相符，堪以採
    信。本案事證明確，被告犯行堪以認定。
二、核被告乙○○所為，係犯刑法第284條第1項前段過失傷害罪
    。被告駕車行經行人穿越道不依規定讓行人優先通行，應依
    道路交通管理處罰條例第86條第1項規定加重其刑，又被告
    於肇事後，於有偵查犯罪職權之機關或公務員發覺前，經被
    告當場承認為肇事人而自首，並表示願接受裁判，此觀卷附
    嘉義市○○○道路交通事故肇事人自首情形紀錄表上所載自
    首情形係「報案人或勤指中心轉來資料未報明肇事人姓名，
    處理人員前往現場處理時，肇事人在場，並當場承認為肇事
    人」及卷附嘉義市警察局交通隊交通事故談話紀錄表上所記
    載案發後被告之談話地點為現場即明，其行為合乎自首之要
    件，爰依刑法第62條前段之規定減輕其刑，並依法先加後減
    之。公訴人循告訴人甲○○請求，以被告於案發時未主動報
    案，故非自首，且迄未賠償告訴人損害，顯然犯後未能醒悟
    悔改，原審量刑過輕為由，而提起本件上訴。惟查，本件被
    告於有偵查犯罪職權之警員至現場處理，在場並場承認為肇
    事者，配合偵查，已符合刑法「自首」之要件，已如前述，
    故公訴人指摘被告未主動撥打電話報警，應不構成自首乙情
    ，容有誤會。再者，關於刑之量定，係實體法上賦予法院得
    為自由裁量之事項，倘法院未有逾越法律所規定之範圍，或
    濫用其權限，即不得任意指摘為違法。原審依刑事訴訟法第
    449條第1項前段、第454條第2項，道路交通管理處罰條例第
    86條第1項，刑法第284條第1項前段、第62條前段、第41 條
    第1項前段，刑法施行法第1條之1第1項、第2項，逕以簡易
    判決判處被告量處被告拘役55日，如易科罰金，以新臺幣
    1000元折算1日。經本院審認結果，被告因過失肇事而致告
    訴人受有上開傷害之行為，固值非難，然觀諸卷附之診斷證
    明書所載告訴人確實因本次車禍所致之傷勢，暨被告尚未與
    告訴人達成和解及並賠償告訴人，及被告犯後坦承犯行，態
    度尚佳等一切情狀，本院認對被告量處拘役55日，如易科罰
    金，以新臺幣1000元折算一日，已足收對被告行為之懲罰，
    上訴意旨認量刑過輕指摘原判決不當，核無理由，應予駁回
    。
據上論斷，應依刑事訴訟法第455條之1第1項、第3項、第368條
，判決如主文。
本案經檢察官楊騏嘉到庭執行職務。
中    華    民    國    99    年  4  月    30         日
                  交通法庭審判長法  官  陳仁智
                                法  官  陳蒨儀
                                法  官  劉瓊雯
上列正本證明與原本無異。
本件不得上訴。
中    華    民    國    99    年  4  月    30         日
                                書記官  劉美娟

司法院資訊處製作；財團法人民間司法改革基金會備份。
